【裁判字號】    98,台上,3660
【裁判日期】    980625
【裁判案由】    違反毒品危害防制條例
【裁判全文】
最高法院刑事判決            九十八年度台上字第三六六０號
上  訴  人  甲○○
上列上訴人因違反毒品危害防制條例案件，不服台灣高等法院中
華民國九十八年五月五日第二審判決（九十八年度上訴字第一七
七二號，起訴案號：台灣士林地方法院檢察署九十七年度毒偵字
第二四０七號），提起上訴，本院判決如下：
    主  文
原判決撤銷，發回台灣高等法院。
    理  由
本件原判決以上訴人甲○○不服第一審判決，具狀提起第二審上
訴，其上訴書狀略稱：上訴人自民國九十七年三月間採尿驗出毒
品反應後，即自行參加美沙酮替代療法戒除毒癮，其間數度經警
方採驗尿液，均未呈現毒品反應，此次同年十一月三十日因另案
執行時所採之尿液竟又驗出第一級毒品反應，實含冤莫名。該日
採尿二瓶，懇請重行複驗另一瓶；又依毒品危害防制條例第二十
一條規定，犯第十條之罪者，於犯罪未發覺前，自動向行政院衛
生署指定之醫療機構請求治療，醫療機構免將請求治療者送法院
或檢察機關。上訴人已自行前往台北市立聯合醫院陽明院區（下
稱陽明醫院）接受美沙酮替代療法治療毒癮，縱再次複驗尿液無
法還上訴人清白，亦請依該規定給予機會云云。查上訴人因另案
通緝，於九十七年十一月三十日為警查獲，並於身上起出海洛因
殘渣袋二只，經警採尿，以酵素免疫分析法及氣相層析質譜儀法
檢驗，呈鴉片或嗎啡陽性反應，且上訴人於警詢及原審均坦承犯
行，本件事證甚為明確，第一審予以論罪科刑，核無不合。上訴
人於九十七年十一月三十日所採尿液僅有一瓶，且上訴人前因施
用毒品案件，經台灣士林地方法院檢察署以九十六年度戒毒偵字
第六四號處分不起訴，顯無依毒品危害防制條例第二十一條第二
項規定獲邀寬典之餘地，自不足以動搖或影響原判決之本旨。因
認上訴人之上訴書狀未依法記載上訴之「具體理由」，其上訴違
背法律上之程式，爰不經言詞辯論，予以駁回。固非無見。
惟查，不服第一審判決而上訴於第二審法院者，應提出上訴書狀
，上訴書狀應敘述具體理由，刑事訴訟法第三百六十一條第一、
二項規定甚明。所謂「應敘述具體理由」，指就不服判決之理由
為具體之敘述而非空泛之指摘而言。上訴理由就其所主張第一審
判決有違法或不當之情形，如已舉出該案相關之具體事由，足為
其理由之所憑，即不能認係徒托空言或漫事指摘，縱其所舉理由
經調查結果並無可採，要屬上訴有無理由之範疇，尚難遽謂未敘
述具體理由。本件上訴人所提第二審上訴理由書狀，已針對第一
審判決認事、用法如何不當或違法，提出(一)其自九十七年三月間
採尿驗出毒品反應後，即自行參加美沙酮替代療法戒除毒癮，未
再施用毒品，其間數度經警方採驗尿液，均未呈現毒品反應，此
次因另案執行時所採之尿液竟又驗出毒品反應，實含冤莫名，該
日採尿二瓶，請重行複驗另一瓶。(二)其本已自動至陽明醫院請求
治療，依毒品危害防制條例第二十一條規定，於治療中經查獲，
應由檢察官為不起訴之處分等具體指摘，並請求調查證據，有上
訴理由書狀在卷可稽（見原審卷第十一至十三頁）。且依卷內證
據資料所示，台灣士林地方法院檢察署九十六年度戒毒偵字第六
四號不起訴處分書係就上訴人於九十四年十月間至九十五年八月
四日間之施用毒品犯行，經施以觀察、勒戒及強制戒治後，認無
繼續強制戒治必要，依毒品危害防制條例第二十三條第一項之規
定予以不起訴（見偵查卷第五五頁），非因上訴人自動至行政院
衛生署指定之醫療機構請求治療中，經查獲，依同條例第二十一
條第二項規定所為之不起訴處分。上訴人既已舉出上開具體事由
為依據，即難謂上訴書狀未敘述具體理由。原審未詳加審酌，遽
認其上訴不合法定程式予以駁回，自嫌速斷而難昭折服。上訴意
旨執以指摘原判決不當，非無理由，應認原判決有撤銷發回更審
之原因。
據上論結，應依刑事訴訟法第三百九十七條、第四百零一條，判
決如主文。
中    華    民    國  九十八  年    六    月  二十五  日
                      最高法院刑事第十一庭
                          審判長法官  石  木  欽
                                法官  洪  佳  濱
                                法官  韓  金  秀
                                法官  呂  丹  玉
                                法官  段  景  榕
      本件正本證明與原本無異
                                      書  記  官
中    華    民    國  九十八  年    七    月    六    日
                                                Ａ


司法院資訊處製作；財團法人民間司法改革基金會備份。
